臺灣高等法院高雄分院刑事判決　　　　93年度上訴字第946號
 上　訴　人　臺灣高雄地方法院檢察署檢察官
 上　訴　人　甲○○
 即　被　告
 選任辯護人　秦德進　律師
上列上訴人等因被告殺人案件，不服臺灣高雄地方法院92年度重
訴字第32號中華民國93年7 月23日第一審判決（起訴案號：臺灣
高雄地方法院檢察署92年度偵字第963 號、第1979號），提起上
訴，本院判決如下：
    主  文
原判決關於甲○○殺人部分撤銷。
甲○○連續殺人，處有期徒刑壹拾肆年。
    事  實
一、緣藍國富、藍國猛、簡志吉與李隆志等人於民國92年1 月1
    日凌晨5 時許，在高雄市○○○路149 號「錢櫃」ＫＴＶ唱
    歌，至同日早上7 時許結束欲離去而在1 樓結帳時，藍國富
    遇見前有嫌隙之戊○○與友人在1 樓等候包廂唱歌，因而與
    戊○○發生口角爭執後離去；惟藍國富離去後心有不甘，在
    高雄市○○○路「大紅屋」茶坊，交待簡志吉以電話找丁○○（經檢察官為不起訴處分確定）、李民庭（經檢察官為緩
    起訴處分確定）前來「大紅屋」茶坊會合，藍國富則自他處
    帶來德國制式華特Ｐ99九○手槍1 支（含彈匣及子彈數發）
    後，乃由藍國猛駕車，載藍國富、簡志吉、丁○○及李隆志
    （因酒醉在車內睡覺而被檢察官認定未涉案），李民庭則1
    人騎機車，5 人共同前往「錢櫃」ＫＴＶ欲找戊○○報復；
    藍國猛駕車到達「錢櫃」ＫＴＶ附近，確認戊○○仍在ＫＴ
    Ｖ1 樓等候包廂唱歌後，乃將車停在ＫＴＶ斜對面加油站，
    藍國富則要求李民庭騎車到六合路與文武街口等候接應，並
    獨自攜帶前開槍、彈下車走向「錢櫃」ＫＴＶ，於到達ＫＴ
    Ｖ門前玄關時，先對空鳴1 槍，然後以槍口指向戊○○，戊○○見狀乃趨前抓住藍國富之手槍，欲將手槍奪下，此時在
    場與戊○○一同等候包廂之友人王念生、蔡仁傑、潘少迪及
    陳李榜等人（其等涉嫌殺人部分，業經檢察官為不起訴處分
    確定）見狀，即一同擁上前欲協助戊○○奪下藍國富之手槍
    ，雙方並自「錢櫃」ＫＴＶ騎樓前拉扯至中華三路147 巷巷
    口（即錢櫃ＫＴＶ與全家便利商店間），拉扯間藍國富又擊
    發1 槍，此時與戊○○一同在場之甲○○見狀，竟基於殺人
    之概括犯意，先自ＫＴＶ前其父親所有之機車置物廂內取出
    其父平時登山使用之摺疊刀1 支，並持該摺疊刀上前刺入藍
    國富右胸部，刀刃沿藍國富之右胸第七根肋骨貫穿右側心包
    膜、右心室，致藍國富受有傷口打開為3 Ｘ1.2 公分，深
    6.1 公分之右胸部刀傷、右胸胸骨第7 根肋骨被切斷、心包
    膜有刀刺傷痕跡約3.7 Ｘ1.2 公分、心臟有刀刺痕跡長1.2
    公分之刀傷；此時在斜對面加油站前車內之藍國猛、簡志吉
    （2 人被訴傷害部分，業經戊○○、甲○○撤回告訴）、丁○○見多人包圍藍國富，並與藍國富拉扯，藍國猛乃持鋁棒
    ，簡志吉持高爾夫球桿，丁○○則徒手下車欲上前欲解圍，
    而藍國猛、簡志吉2 人並分持鋁棒、高爾夫球桿，揮向包圍
    藍國富之人，藍國富因而得以掙脫，隨即負傷持槍跑向中華
    三路147 巷巷內逃離現場，並沿該巷經文武一街到達該街與
    六合路路口與李民庭會合，李民庭見藍國富受傷，乃騎車搭
    載藍國富至邱永仁醫院就醫，後轉送高雄醫學大學附設中和
    紀念醫院急救，惟仍因心臟大量出血造成出血性休克，而於
    同日上午11時30分不治死亡；另藍國富為人解圍逃離現場後
    ，王念生即進入ＫＴＶ內拿廣告用之旗桿座1 支，走出ＫＴ
    Ｖ後適見甲○○遭丁○○以ＫＴＶ內椅子丟擲而跌倒在地，
    王念生即以旗桿座揮向丁○○，惟丁○○閃開而未揮中，此
    時甲○○承前開殺人之犯意，竟持前開摺疊刀刺入丁○○右
    胸部，致丁○○受有右胸穿刺傷併血胸、氣胸，傷口約深6
    公分達肺葉之刀傷，丁○○遭甲○○刺傷後，即由簡志吉叫
    車送至高雄市立大同醫院急救，始倖免於難而未生死亡之結
    果，甲○○行兇後逃離現場，嗣於同年月9 日為警通知到案
    ，乃交出前開摺疊刀扣案。
二、案經藍國富之母丙○○及丁○○，分別訴由高雄市政府警察
    局新興分局移送臺灣高雄地方法院檢察署檢察官偵查起訴。
    理  由
一、訊據上訴人即被告甲○○固不諱言於上述時、地，持刀刺傷
    丁○○，然矢口否認有殺人犯意，亦矢口否認有持刀刺殺藍
    國富之犯行，辯稱：我用雙手捉住藍國富右手欲奪下手槍時
    ，刀子是夾在我左手掌，並未持刀刺到藍國富，是在藍國猛
    持鋁棒打我頭部時，才以刀子劃傷藍國猛手部；又我因本案
    謝順助曾來會客，謝順助當時即向我證實我奪槍時所持之摺
    疊刀刀柄尚未打開，故不可能殺到藍國富，且我係被戊○○
    找去「錢櫃」ＫＴＶ助陣，並不是去唱歌，事後戊○○叫我
    隱瞞此情。另王念生在醫院時，亦曾聽到有人說當場不只我
    1 人持刀，且對方簡志吉等人亦稱當場不只我1 人持刀，故
    殺害藍國富應該另有其人，此外我是受到丁○○攻擊而跌倒
    ，起來後出於自衛才持刀攻擊丁○○，並無殺害他的意思云
    云。
二、經查：
（一）殺害丁○○未遂部分：
  (一)訊據被告甲○○坦承持刀刺丁○○右胸部1 刀之事實，此部
    分並迭經告訴人丁○○於警、偵訊時指訴綦詳，並於原審審
    理時結證明確（見原審92年12月29日審判筆錄），且有「錢
    櫃」ＫＴＶ現場監視錄影帶翻拍之照片7 張（見警卷第37至
    39頁），及高雄市立大同醫院丁○○診斷證明書兩紙（見警
    卷第35頁、92年度偵字第963 號卷第76頁）附卷可稽，另有
    摺疊刀1 支扣案可證。故被告甲○○持扣案摺疊刀刺丁○○
    ，至丁○○受有前開傷勢之事實，應可認定。
  (二)按刑法第23條規定：「對於現在不法之侵害，而出於防衛自
    己或他人權利之行為，不罰。但防衛行為過當者，得減輕或
    免除其刑」，故所謂正當防衛者係指對於現在進行中之不法
    侵害或攻擊行為所為之必要防衛，而以存在緊急防衛情狀（
    有侵害行為、是現在之侵害、不法之侵害），實行緊急防衛
    行為（即防衛行為必須是客觀必要、防衛行為不過當、出於
    防衛意思）為要件；茲據丁○○於原審結證稱：「我看到藍
    國富被圍住，倒下的時候，我們衝上去」、「我跑到藍國富
    的右手邊，拿「錢櫃」ＫＴＶ的椅子丟過去，但不知道到打
    的是誰，也不知道有沒有打到人，而事後甲○○說我有用椅
    子打到他。」、「一開始我是和持旗桿座的王念生對抗，後
    來甲○○突然衝出來，拿刀刺向我右胸。」、「我是於藍國
    富要離開時，跟王念生發生衝突。」、「於藍國富自巷子內
    離開後，因看到王念生拿旗桿座，以為王念生要攻擊我，所
    以上前抵抗。」、「當時我沒有注意到甲○○在何處，而王
    念生持旗桿揮向我之後，甲○○即拿刀刺我。」另外，王念
    生是於我丟椅子之後，才持旗桿揮向我等語（見原審卷（二
    ）第147 頁、149 頁、154 頁、158 頁、159 頁）。同案被
    告王念生亦供稱：「我雖沒見到丁○○拿椅子丟向甲○○，
    但係因為看到甲○○跌倒，我才拿旗桿座揮向丁○○」等語
    （見原審卷（二）第156 頁）。而被告甲○○亦供稱：「是
    丁○○先拿椅子攻擊我，致我跌倒，王念生才持旗桿座揮他
    」、「我是因為當時受到丁○○攻擊跌倒很緊張，起來後就
    攻擊他等語（見原審卷（二）第156 頁、第269 頁）；本院
    互核丁○○、王念生及甲○○前開之陳述，並參照前開監視
    錄影帶所翻拍之照片，則可以證明當時是丁○○欲幫藍國富
    解圍，乃持ＫＴＶ內之椅子丟向圍住藍國富之人，但此行為
    致使甲○○跌坐在地，王念生乃持旗桿座揮擊丁○○，甲○○爬起後，即持刀刺向丁○○右胸部之過程事實。則據此事
    實可知，被告甲○○持刀刺向丁○○時，丁○○之攻擊行為
    業已結束，被告甲○○持刀攻擊行為，既非對現在不法之侵
    害所為，亦非出於防衛自己或他人權利之意思，其持刀攻擊
    丁○○所為難認與刑法第23條所規定之正當防衛要件相符，
    故被告甲○○辯稱：出於防衛意思云云，並不足採。
  (三)又刑法上殺人與傷害人之區別，應以加害人有無殺意為斷，
    不能因與被害人素不相識，原無宿怨，即認為無殺人之故意
    （最高法院51年台上字第1291號判例意旨參照）。另刑法上
    之殺人罪，須行為人於行為時具有殺害之犯意，始足成立，
    而殺害犯意之有無，應斟酌行為人之動機、手段、被害人受
    傷處所是否致命部位，及傷痕之多寡，輕重如何等為判斷之
    基準，究不能單以其中一項作為認定之絕對標準（最高法院
    19年上字第718 號判例意旨參照）。查被告甲○○持刀刺丁○○雖僅1 刀，但所刺部位係右胸部，造成右胸穿刺傷，深
    達肋膜，造成肺出血，併血胸、氣胸之情，有高雄市立大同
    醫院前開丁○○之診斷證明書兩紙在卷可憑。另急救丁○○
    之大同醫院許博仁醫師於偵查中證稱：丁○○到醫院時休克
    ，臉色蒼白，意識不清，右胸部上有一個2 Ｘ1 公分，深及
    胸腔、肺部，伊自胸腔內抽出700 ＣＣ血液，依學理推論，
    傷口深度是3 至6 公分等語（92年度偵字第1979號卷第86、
    87 頁 ，92年3 月12日偵訊筆錄參照）。據此足證被告甲○○係持刀刺向丁○○之人身要害致命部位，且丁○○被刺之
    傷勢嚴重。而前開丁○○受傷部位係人身要害，此為眾所週
    知之事實，故被告甲○○對於持刀刺向丁○○前開人身要害
    部位，雖僅一刀但仍足致人於死之事實，行為時應有認識，
    但仍決意為之。另被告甲○○據以行兇之前開扣案摺疊刀，
    其刀柄長11公分、刀刃長7 公分，此有高雄市政府92年1 月
    27日高市府警保字第092000381 號函之鑑驗結果及鑑驗相片
    附卷可稽（92年度偵字第1979號卷第58至60頁參照），則該
    刀刃僅長7 公分之摺疊刀，被告竟持以刺入丁○○右胸要害
    處達3 至6 公分之深度，足認被告甲○○用力甚猛、殺意甚
    堅，顯有殺害丁○○之犯意甚明，被告甲○○辯稱：並無殺
    意云云，亦不足採信。至證人許博仁醫師上開偵查中結證所
    述，雖屬審判外之陳述，然無顯有不可信之情況，依刑事訴
    訟法第159條之1第2項規定，自有證據能力。
  (四)綜上所述，被告甲○○殺害丁○○未遂之犯行，事證明確，
    其前述所辯不足採信，此部分犯行洵堪認定。
（二）殺害藍國富部分：
  (一)查扣案折疊刀1 支係被告甲○○於為警通知到案後，主動提
    出交給警方，並供承該摺疊刀即係其用以刺傷丁○○之兇器
    等情，為被告甲○○所自承（92年度偵字1979號卷第1 至2
    頁，92年1 月9 日警訊筆錄參照）。雖然該摺疊刀經送鑑驗
    進行血跡檢測，呈陰性反應，顯示已無血跡殘留，而且進行
    ＤＮＡ檢測，亦無法分析出ＳＴＲ型別，此有高雄市政府警
    察局93年1 月14日鑑驗書及該局93年2 月10日高市警鑑字第
    0930007937號函各一紙附卷可稽（附於原審卷（二））。但
    被告甲○○自承案發後至交給警方前，曾清洗該摺疊刀等語
    （92年度偵字第963 號卷第49頁背面，92年1 月14日偵訊筆
    錄參照），故該摺疊刀係業經被告甲○○清洗乾淨，而無法
    檢驗出血跡反應及進行ＤＮＡ檢測，自屬合理。再查，該摺
    疊刀之外觀特徵業如前述（參閱「理由」二、（一）之(三)部
    分）。而藍國富之死因為右胸刀刺傷。其所受之右胸刀傷特
    徵為：右胸有刀刺傷壹處，穿透肋骨、心包膜至心臟左心室
    部位，深度約6.1 公分，形成心包膜內血液填塞，最後因心
    臟大量出血造成出血性休克而死亡，此有台灣高雄地方法院
    檢察署92年1 月9 日死者藍國富之解剖紀錄報告1 份附卷可
    稽（92年度相字第5 號卷第17至30頁參照）。而原審將該摺
    疊刀送法務部法醫研究所鑑定其與死者藍國富死亡之關係，
    法醫研究所鑑定意見稱：「檢送摺疊刀1 把為壹多種工具包
    括鋸齒、開罐齒、探針狀及老虎鉗頭及刀刃器，較可能為刀
    刃器，其單刃之刀刃部長7 公分，呈前尖、中寬、基柄部微
    窄些，最寬處為距刀尖2.5 公分處之刀寬為1.8 公分，其除
    刀刃近刀柄處為1.5 公分，由此摺疊刀之刀寬、刀刃長度均
    不超越傷口之寬、深及單刃傷口等均呈不相違背之符合狀。
    再由檢送摺疊刀之刀背附有老虎鉗之把手尖端處，似可造成
    死亡藍國富胸前刀傷中頭端刀柄之印痕，此把摺疊刀確似吻
    合藍國富胸前之穿刺傷口。」等語，此有法醫研究所93 年5
    月7 日法醫理字第0930000635號函所附之鑑定意見可憑（原
    審卷（二）197 至198 頁），綜上所述，扣案之摺疊刀與死
    者藍國富致命之胸部穿刺傷口相符，而可能為殺害藍國富之
    兇刀。
  (二)又藍國富受傷後，騎車搭載藍國富就醫之李民庭於原審證稱
    ：藍國富在送醫途中曾向我說傷是對方造成的等語（原審卷
    （一）第183 頁），又於原審結證稱：我看到藍國富時，藍
    國富後方並無人追他等語（見原審卷（二）第164 頁），則
    藍國富於離開遭包圍奪槍之現場時，並未遭他人追擊，其所
    受之傷勢，應係於遭人包圍奪槍時所造成之事實，應可認定
    。雖然藍國富開槍及遭包圍奪槍之現場，並未發現藍國富之
    血跡，而其血跡係起於中華三路147 巷通往文武一街之巷內
    ，此有高雄市政府警察局刑事鑑識中心刑案現場勘查報告1
    份可憑，但參諸丁○○於遭被告甲○○刺傷後逃離現場，至
    被簡志吉攔車送醫時為止，均不知其業已受傷，且現場亦無
    丁○○之血跡，直至丁○○在車上時胸部流出許多血液才知
    已受傷之情，此業經丁○○及簡志吉二人所證述明確（見原
    審92年12月29日、93年7 月9 日審判筆錄），並有前開刑案
    現場勘查報告可稽。故藍國富於前開時、地受傷後，現場並
    未留有血跡之情，亦非與常情不符。
  (三)再查：
  （１）同案被告藍國猛雖曾指訴稱：我有發現對方1 、2 人持
        刀云云（見92年度偵字第963 號卷第70頁背面），但其
        後則改稱：除被告甲○○外，我沒有看到何人持刀云云
        （見92年度偵字第1979號卷第70頁背面），另於原審訊
        問時，則又稱：確定當時只有甲○○1 人持刀云云（見
        原審92年5 月8 日訊問筆錄、92年12月29日審判筆錄）
        。後經原審再質問其對於現場多少人持刀一節為何前後
        供述不一時，其又改稱：當時很亂，所以我並不確定等
        語（見原審卷（二）第175 頁）。故其對於現場有多少
        人持刀一節所述前後不一致，而藍國猛係死者藍國富之
        弟，衡情自有可能隨案情發展而為有利於死者藍國富而
        不利於被告甲○○之陳述，故其前開前後不一致之供述
        ，應不足以作為認定本案事實之依據。
  （２）簡志吉於偵查中先供稱：「當時我有看到甲○○拿1把
        摺疊刀，戊○○拿類似瑞士刀」云云（見92年度偵字第
        963 號卷第71頁背面）；又供稱：「我有看見2 、3 支
        刀子，絕不只1 支，拿刀子的人是站在外面之人」、「
        （圍住藍國富的人是否有持刀？）我不確定，但趕開他
        們後就看見刀子」云云（見92年度偵字第1979號卷第55
        頁背面）；後於原審審理中訊問時，先供稱：我可以確
        定甲○○當時站在藍國富旁邊有持刀，另印象中有其他
        人持刀，但當時現場很混亂，伊無法確定還有何人持刀
        云云（見原審92年5 月8 日訊問筆錄），後又結證稱：
        我於拿高爾夫球桿打圍住藍國富之人後，於甲○○與丁○○打架時看到靠近錢櫃ＫＴＶ大門右手邊有2 、3 人
        持刀，但這些持刀之人都沒靠近藍國富被圍住的現場即
        「全家」便利商店這邊。另可能是戊○○與藍國富在搶
        槍時，我誤認所搶的槍是戊○○的刀，故才於偵查中說
        戊○○拿刀，但我偵查時也不曾說戊○○拿瑞士刀云云
        （見原審93年7 月9 日審判筆錄）。據上可知，其對於
        現場有多少人持刀一節所述前後亦不一致，而簡志吉係
        死者藍國富之友人，衡情亦有可能隨案情發展而為有利
        於死者藍國富而不利於被告甲○○之陳述，故其前開前
        後不一致之供述，亦不足以作為認定本案事實之依據。
  （３）另丁○○於警訊時指稱：「（對方持有何兇器？）對方
        持有1 把短刀。」云云（見警卷第5 頁背面）。但於原
        審審理時則證稱：「確定當時有2 、3 人持刀，但不確
        定圍在藍國富旁邊之人有否持刀？也不確定是何人刺傷
        藍國富」云云（見原審92年12月29日審判筆錄）。故其
        對於現場有多少人持刀一節所述前後亦不一致，而丁○○亦係死者藍國富之友人，衡情亦有可能隨案情發展而
        為有利於死者藍國富而不利於被告甲○○之陳述，故其
        前開前後不一致之供述，亦不足以作為認定本案事實之
        依據。
  （４）而同案被告王念生雖於原審審理時供稱：當場我有看到
        有2 、3 個年輕人持刀，但那些人我不認識，也不清楚
        他們是那一方的人？我看到的刀子是長約30公分的短刀
        ，之前不曾提及此節，是因為當時並不知道他們屬於那
        一方的人。另在醫院時，曾聽到有人說還其他人拿刀，
        但沒聽到誰殺了藍國富云云（見原審93年7 月9 日審判
        筆錄）。但對於此事實，王念生在此之前，從未提出，
        且其又係被告甲○○之友人，故其前開所述，是否可信
        ，尚有疑義？惟不論王念生前開所述是否可信，但據其
        所述其在現場曾目睹之短刀，係長約30公分之刀子，則
        其長度特徵顯然與殺害藍國富所用之兇刀特徵不符，故
        其所述，並無法作為對被告甲○○有利之證據。
  （５）再查被告甲○○於警訊時供承：當時我持有摺疊刀1 把
        ，而戊○○沒有持任何兇器等語（見92年度偵字第1979
        號卷第1 頁背面），又於偵查中供稱：「（你們這一夥
        人，分別持何武器？）只有我持摺疊刀。」（見92 年
        度偵字第963 號卷第50頁），後其於原審審理中雖辯稱
        ：另有其他人持刀云云，但其仍自承：我在現場時，未
        看到有其他人持刀等語（見原審93年7 月9 日審判筆錄
        ），故被告甲○○前開辯稱：另有他人持刀云云，此應
        係其事後推測之詞，且與其於警、偵訊時所供不相符合
        ，其所辯是否可採？亦不無可疑。
  （６）而戊○○除於偵查中檢察官訊問供稱：「（你們這一夥
        人有持何種武器？）：沒有。只有甲○○持刀，這是事
        後才知道的。」（見92年度偵字第963 號卷第49頁），
        不曾供稱現場除被告甲○○外，另有其他持刀之人之事
        實。
  （７）另蔡仁傑於警訊時稱：當天我與戊○○、王念生、陳李
        榜、潘少迪和戊○○的女友阿媚（即范姜旻君）等6 人
        一起去錢櫃唱歌，預約9 點的包廂，我們6 人在大門口
        等候。8 點30分許，藍國富從我們後方走來，拿槍並對
        空鳴1 槍，再把槍對準戊○○準備要再開槍，戊○○見
        狀要搶槍，我們共5 人一同衝上前抓住藍國富的槍，我
        們與他拉扯至錢櫃旁的全家便利商店巷口，我們拉住藍
        國富的手及槍，但藍國富槍口朝下不放，又朝地上開了
        1 槍，他一直掙扎到中華三路馬路上，又朝地上開1 槍
        ，後來又有3 至4 名男子，分持鋁棒、高爾夫球桿、雨
        傘等物品毆打我們，毆打我們約3 分鐘，我們5 人就四
        散分開，……我們5 人都未持兇器，5 人也未搶下藍國
        富的槍等語（見警卷第15至16頁）。其偵訊時稱：未目
        睹藍國富如何被刺傷等語（見92年度偵字第1979號卷第
        73頁）。又於原審審理時稱：其他的人有無持刀我不清
        楚等語（見原審卷（一）第110 頁）。綜合蔡仁傑前開
        所述，及參諸被告甲○○自承：係藍國富開第2 槍後才
        自機車上拿刀上前參與奪槍之情，可知蔡仁傑前開所稱
        「未持兇器的5 人」，並不包括被告甲○○。雖然蔡仁
        傑在現場時，也未注意到有何人持刀一節，但其所述仍
        不足為被告甲○○有利之認定。
  （８）另陳李榜及潘少迪2 人雖均稱：藍國富對空開1 槍後，
        即躲入全家便利商店，並未參與奪槍云云，此部分與蔡
        仁傑前開所述，並不相符，是否可信，不無疑義。但其
        2 人對於現場是否有其他人持刀一情，仍未為被告甲○○有利之供述，故其2 人所述，亦不足為被告甲○○有
        利之認定。
  （９）證人郭建彰及謝順助2 人均證稱：當天戊○○邀唱歌，
        而由謝順助騎車載郭建彰前往，到達後郭建彰先下車，
        謝順助先去停車，一會聽到槍聲，就回家了云云（見原
        審92年6 月17日、同年7 月17日訊問筆錄），但其2 人
        所證之情節與證人即被告甲○○女友周宜儂及范姜旻君
        2 人所證有所出入（見原審92年6 月17日訊問筆錄），
        是否可以採信，亦不無可疑。但2 人亦未證述，現場是
        否尚有其他人持刀一節，而亦不足為被告甲○○有利之
        認定。
  （１０）綜上所述，除簡志吉及被告王念生2 人供述現場尚有
          其他持刀之人外，其他之人均未為如此之供述，而據
          簡志吉及王念生2 人所述之其他持刀之人，均非當時
          靠近藍國富之人，且王念生所供述其他持刀之人所持
          之刀子，與刺殺藍國富之刀子，特徵並不相符，業如
          前述。參諸被告甲○○曾自承當場只有其1 人持刀等
          語，而於事後聽聞其他人之供述後，才辯稱：另有其
          他人持刀云云，足認縱使現場另有其他持刀之人，但
          刺殺藍國富之人，仍以被告甲○○最為可能，而且也
          不足為被告甲○○有利之認定。
  (四)另藍國猛於持鋁棒上前欲解藍國富之圍時，曾遭被告甲○○
    持扣案之摺疊刀劃傷，此業經藍國猛指訴綦詳，並有大東醫
    院藍國猛診斷證明書1 紙附卷可稽（見92年偵字第963 號卷
    第73頁）。被告甲○○雖曾否認此情，但其後亦坦承此犯行
    （傷害藍國猛部分業經撤回告訴），另被告甲○○亦自承：
    係於藍國富開第2 槍後才自機車上拿刀上前參與奪槍等語，
    業如前述。故被告甲○○於參與搶奪藍國富之手槍時，即已
    持有扣案摺疊刀之事實即可認定。
  (五)末查，檢察官於偵查中曾對被告甲○○實施測謊鑑定，而被
    告甲○○對回答：「有關本案，案發當時，你有沒有拿刀刺
    藍國富？」之問題時，其回答：「沒有。」呈不實反應。此
    有高雄市政府警察局92年3 月27日高市警鑑字第（092）000
    0000號測謊鑑驗通知及92年12月1 日高市警鑑字第（092）
    0076496 號函各一份附卷可稽（見92年度偵字第1979號卷第
    98至101 頁及原審（二）卷第134 至137 頁），該測謊鑑定
    報告，除上述鑑定結果外，尚包含將形式上符合測謊基本程
    式要件，包括：經受測人同意配合，並已告知得拒絕受測
    ，以減輕受測者不必要之壓力。測謊員經良好之專業訓練
    與相當之經驗。測謊儀器品質良好且運作正常。受測人
    身心及意識狀態正常。測謊環境良好，無不當之外力干擾
    等要件，一併記載，核與刑事訴訟法第206 條第1 項法定記
    載要件相符，自有證據能力。
  (六)綜上所述，扣案摺疊刀之特徵與致藍國富於死之刀傷相吻合
    ；被告甲○○於眾人搶奪藍國富手槍時，即持有該摺疊刀，
    其時並持該刀劃傷藍國猛；而其曾自承現場僅其1 人持刀，
    另據在場之人之供述，又無法證明現場有其他人，持有與藍
    國富致死刀傷特徵相符之刀子，或曾持刀靠近藍國富；而被
    告甲○○否認持刀刺藍國富之供述，經測謊鑑定又呈說謊反
    應。故足證致藍國富死亡之刀傷，係被告甲○○持扣案摺疊
    刀所為。
  (七)況被告甲○○持前開摺疊刀上前參與其他人搶奪藍國富手槍
    時，藍國富對其他人及被告甲○○，並無攻擊行為，而被告
    甲○○仍持刀刺殺藍國富，則其顯非對於現在不法之侵害所
    為之防衛行為，參諸前開正當防衛之說明，被告甲○○所為
    ，亦與刑法正當防衛之要件不符。又藍國富所受致死之刀傷
    入口，距離頭頂47公分，距離前中線往右3.5 公分，於右胸
    部有壹刀刺傷，傷口打開為3 Ｘ1.2  公分大小，閉合為3.8
    公分，深度為6.1 公分，此有前開解剖紀錄報告在卷可稽，
    可證被告甲○○係刺向藍國富之人身要害部位。而前開藍國
    富刀傷部位係人身要害，此又係眾所週知之事實，故被告甲○○對於持刀刺向藍國富前開人身要害部位，雖僅1 刀但仍
    足致人於死之事實，行為時亦應有認識，但仍決意為之。另
    被告甲○○據以行兇之前開扣案摺疊刀，其刀柄長11公分、
    刀刃長7 公分，此有前開高雄市政府警察局之鑑驗結果及鑑
    驗相片附卷可稽，則該刀刃僅長7 公分之摺疊刀，被告竟持
    以刺入藍國富要害處達6.1 至6 公分之深度，足認被告甲○○用力甚猛，其殺意甚堅。故其顯有殺害犯意無訛，則被告
    甲○○此部分否認犯行所辯，不足採信，此部分犯行，事證
    明確，亦堪認定。
三、核被告甲○○持刀刺殺藍國富，係犯刑法第271 條第1 項之
    殺人罪；其持刀刺傷丁○○而未遂，係犯同條第2 項、第1
    項之殺人未遂罪。其先後2 次殺人及殺人未遂行為，時間緊
    接，所犯基本構成要件相同，顯係出於概括之犯意為之，為
    連續犯，應依刑法第56條之規定，從一重之殺人罪處斷，除
    法定本刑為死刑、無期徒刑外，其餘部分並加重其刑（大法
    官會議釋字第152 號解釋、最高法院67年6 月20日第6 次暨
    第7 次刑事庭庭推總會議決議（一）、最高法院32年度上字
    589號判例意旨參照）。
四、原審對被告甲○○上述被訴部分予以論罪科刑，固非無見，
    惟查被告所犯刑法第271 條第1 項之殺人罪，法定本刑為死
    刑、無期徒刑部分，依刑法第65條第1 項規定，不得加重，
    原判決依連續犯之例予以加重，尚有未當，被告甲○○上訴
    意旨，否認犯罪，公訴人循被害人家屬丙○○之請求，以原
    審量刑過輕，一致指摘原判決不當，雖均無理由，惟原判決
    既有前述可議，仍應由本院將原判決關於被告甲○○被訴殺
    人部分，予以撤銷改判；審酌被告所為造成1 死、1 傷，其
    犯罪所生之損害不輕，且犯後否認部分犯行，犯後態度不佳
    ，惟本案起因於死者藍國富持槍挑釁，被告年輕氣盛，血氣
    方剛，一時衝動而行兇之犯罪動機，惡性尚非重大等一切情
    狀，仍如原審量處有期徒刑14年。扣案之摺疊刀經送鑑並非
    違禁物，且係被告父親李金坤所有，而非被告所有，業據被
    告所供承，爰不另為沒收之宣告，附此敘明。
據上論斷，應依刑事訴訟法第369 條第1 項前段、第364 條、第
299 條第1 項前段，刑法第56條、第271 條第1 項，判決如主文
。
本案經檢察官乙○○到庭執行職務。
中　　華　　民　　國　　94　　年　　3 　　月　　15　　日
                  刑事第七庭   審判長法  官  莊飛宗
                                     法  官  黃三友
                                     法  官  黃憲文
以上正本證明與原本無異。
如不服本判決應於收受本判決後10日內向本院提出上訴書狀，其
未敘述上訴理由者，並得於提起上訴後10日內向本院補提理由書
狀（均須按他造當事人之人數附繕本）「切勿逕送上級法院」。
中　　華　　民　　國　　94　　年　　3 　　月　　16　　日
　　　　　　　　　　　　　　　　 　　書記官  葉淑華
附錄本件判決論罪科刑法條：
刑法第271條：
    殺人者，處死刑、無期徒刑或10年以上有期徒刑。
    前項之未遂犯罰之。
    預備犯第10項之罪者，處2年以下有期徒刑。
